臺灣高等法院刑事判決　　　　　　 96年度上更(一)字第289號
上　訴　人
即　被　告　甲○○
　　　　　　　　　　　0樓
選任辯護人　賴錫卿律師
上列上訴人因強盜案件，不服臺灣桃園地方法院95年度訴字第
929號，中華民國95年10月30日第一審判決（起訴案號：臺灣桃
園地方法院檢察署94年度偵字第10222號），提起上訴，本院判
決後經最高法院發回更審，本院判決如下：
    主  文
原判決關於加重強盜部分及執行刑均撤銷。
甲○○被訴強盜部分無罪。
    理  由
一、公訴意旨略以：緣乙○○（另案判處強盜罪確定）於民國94
    年1月1日凌晨2時許因玩線上遊戲而與丁○○發生爭執，二
    人遂相約在桃園縣中壢市○○里○○○路中原大學游泳池旁
    邊停車場談判，乙○○夥同甲○○、丙○○（業經他案提起
    公訴）共同前往上開處所，三人先共同基於傷害之犯意，分
    別以持客觀上足以對人之生命、身體、安全構成威脅，且有
    危險性可供兇器使用之鋁棒、威士比酒瓶（均未扣案）及徒
    手方式毆打丁○○，致其頭皮之開放性傷口之傷害，後見丁○○倒地無法抗拒，竟又萌生貪念，共同意圖為自己不法之
    所有，由乙○○強行取走丁○○之皮包，並將皮包內之現金
    新台幣（下同）1600餘元朋分花用，後經丁○○訴警究辦，
    因認被告甲○○涉有刑法第330條、第328條之攜帶凶器及結
    夥三人之加重強盜罪嫌等情。
二、本件公訴人認被告涉有上開犯罪，係以業據被告甲○○坦承
    不諱，核與共同被告乙○○、丙○○之供詞及證人丁○○之
    證詞相符，並有天晟醫院診斷證明書、贓物認領保管單在卷
    足憑為其論據。惟查訊據上訴人即被告甲○○固不否認上開
    時地偕同乙○○、丙○○與被害人丁○○發生衝突並毆傷被
    害人之事實，但堅詞否認有與共同被告乙○○強取被害人皮
    包之事，經查：
  (一)查共同正犯之意思聯絡，固不限於事前協議，其於行為當時
    基於相互之認識，以共同犯罪之意思參與者亦無礙於共同正
    犯之成立（最高法院73年台上字第1886號判例參照）。然共
    犯除共同實施犯罪行為者外，其就他人之行為負共犯之責者
    ，以有意思聯絡為要件，若事前尚未合謀，實施行為之際，
    又係出於行為者獨立之意思，即不負共犯之責。
  (二)本件被告甲○○與乙○○、丙○○於上開時地，由乙○○持
    上開鋁棒，甲○○持上開在該處撿拾之玻璃瓶，丙○○以徒
    手方式，共同毆打被害人丁○○，致丁○○受有頭皮開放性
    傷口之傷害事實，業據被告甲○○於檢察官偵訊時及原審審
    理中坦白承認，核與被害人丁○○於原審，另案審理（95年
    偵緝字卷第44頁、原審94年度訴字第1900號第28頁以下）所
    證案發情節相符，足認被告此傷害部分之自白與事實相符可
    信。
  (三)本件因共同被告丙○○與乙○○與被告甲○○三人分別起訴
    ，先後判決，因此94年5月21日先被羈押之同案被告丙○○
    於95年2月21日先判決確定執行，而隨後審理之共同被告乙○○於95年4月12日，先入監執行傷害部分，再於95年8月28
    日由本院定執行刑有期徒刑5年2月，其間同案被告乙○○至
    監獄接見同案被告丙○○，互為串供諉責，將責任推由已判
    決確定之同案被告丙○○，有接見錄音與譯文附於原審卷可
    查，則關於強盜部分之過程，同案被告丙○○、乙○○與本
    件被告甲○○三人所陳述自然有出入，而具真實性亦可置疑
    ，當以證人即被害人丁○○之供述為主。原審認定上訴人甲○○與乙○○、丙○○三人見丁○○之外套口袋露出一截皮
    夾，竟另行起意，共同意圖為自己不法之所有，在持有揮擊
    足以傷害他人生命、身體，客觀上具有危險性之上開鋁棒、
    玻璃瓶之情形下，由甲○○、丙○○二人站立於二側看管丁○○，由乙○○將丁○○所有之皮夾奪走等情，公訴書則僅
    記載「後見丁○○倒地無法抗拒，竟又萌生貪念，共同意圖
    為自己不法之所有，由乙○○強行取走丁○○之皮包‧‧‧
    」等語，顯見公訴意旨及原審判決均認強盜行為，係於共同
    傷害被害人後，另行起意，基於共同意圖不法所有之犯意聯
    絡所為之強盜行為。然被告甲○○究如何與同案被告乙○○
    及丙○○為強盜行為之犯意聯絡，未及一語。而原判決認被
    告甲○○與同案被告丙○○站立於二側看管丁○○，但查證
    人即被害人丁○○於本院上訴審證稱：乙○○下手強取皮包
    之際，並未見到被告甲○○、乙○○、丙○○手上持有任何
    物件等語。則原審判決認定被告等攜帶凶器，由同案被告乙○○出手強取皮夾，被告甲○○、同案被告丙○○站立二側
    之事實與被害人上揭證詞有所不符，公訴人認被告等人利用
    彼等先前所持用放置於現場而隨時得以取得之上開鋁棍、玻
    璃瓶之情形下而強取他人財物而謂符合攜帶凶器之要件。但
    乙○○原僅邀同丙○○及上訴人甲○○前往談判教訓丁○○
    ，所攜帶之鋁棍等物僅供傷人之用，而公訴人認定上訴人等
    所為傷害行為並非強盜行為之部分或方法行為，與臨時起意
    之強盜分論併罰，則起訴書所指攜帶兇器強盜即失依據。
  (四)再查本件公訴意旨認定乙○○因對丁○○不滿，二人相約在
    中原大學游泳池畔停車場談判，乃邀約丙○○及本件上訴人
    甲○○前往約定處所基於傷害犯意分持凶器及徒手教訓丁○○，原無強盜之犯意聯絡，嗣共同毆打被害人丁○○成傷倒
    地，乙○○看見丁○○外套口袋露出皮夾，使起意共同強盜
    ，被告甲○○，及同案被告丙○○站二側，由乙○○搶走上
    揭皮夾朋分云云。然查被害人丁○○於另案所證：「當時並
    未聽到有人叫另一人來拿我的皮夾，是被告（乙○○）直接
    過來搶，我有跟被告（乙○○）拉扯，因為被告（乙○○）
    要伸手到我的口袋，我就抓住被告（乙○○）的手，但是被
    告（乙○○）還是直接將我的皮夾搶走」等語（見臺灣桃園
    地方法院94年度訴字第1068號乙○○強盜案，及一審卷第15
    9頁）雖證人丁○○於另案（臺灣桃園地方法院94年度訴字
    第1900號）審理中結證稱：「（乙○○跟你說皮包拿來時他
    站約距離你多遠？）約半步約三十公分」「（問：其他二人
    做何事？）乙○○走到我前面，其他二人接著站在我旁邊左
    右兩側斜前方約半步的距離，後來乙○○才說皮包拿來。」
    等語（見94年訴字第1900號卷第28頁）。於原審復證稱：「
    （問：乙○○搶你皮包時，其他二人在哪裡？）站在我的左
    右兩側」，「（問：他們的距離多遠？）約一公尺」，「（
    問：他們站在旁邊看著你的東西被拿走嗎？）是‧‧‧」等
    語（見原審卷第133至第134頁），估不論其就被告甲○○及
    同案被告丙○○在乙○○強搶被害人皮包時所站位置在不同
    案件中供述不同，究以何者所言為真，已難忖測，就其前後
    所供亦僅能證明同案被告乙○○行搶皮夾時確在被害人身側
    不遠之事實。唯就公訴人起訴事實，係在被害人被打倒在地
    時，外套口袋露出皮夾，乙○○見狀即另行起意而出手行搶
    ，時間短暫，渠於何時取得共同被告甲○○、丙○○之犯意
    聯絡，起訴事實未為陳明，又乙○○以何方式與甲○○為共
    同之犯意聯絡，均未敘明，其何能僅因被告甲○○於打傷被
    害人尚未離開現場，甚或站在被害人附近，即可推定與乙○○臨時起意行搶而有犯意聯絡，況被害人上揭證述：「當時
    並未聽到有人叫另一人來拿我的皮夾，是被告（乙○○）直
    接過來搶」，益見同案被告乙○○於發現被害人口袋露皮夾
    心生犯意，直接行搶，其何能於短瞬間與被告甲○○協議或
    謀議搶取皮夾，尚難僅因被告甲○○共同毆打被害人成傷，
    即推定被告就乙○○之臨時起意強盜之犯行有何犯意之聯絡
    ，至乙○○行搶後將搶得之款朋分花用，為被告所明知，亦
    僅是否成立贓物罪，要難據以推論其有共同強盜行為。
  (五)綜上各節所述，尚乏證據足以證明被告甲○○就強盜行為有
    與同案被告乙○○間有何犯意聯絡或行為分擔，此就同案被
    告乙○○強盜犯行經本院審理亦認定乙○○為單獨行為，經
    最高法院駁回確定，此有本院94年度上訴字第3911號判決在
    卷可資參佐，此外，復查無其他積極證據足以證明被告甲○○有共同強盜犯行，尚屬不能證明被告犯罪，原審不察，論
    被告以共同加重強盜罪，自有未洽，應由本院撤銷原判決而
    就強盜部分為無罪之諭知。
三、據上論斷，應依刑事訴訟法第369條第1項前段、第364條、
    第301條第1項，判決如主文。
本案經檢察官郭啟東到庭執行職務。
中　　華　　民　　國　　96　　年　　7 　　月　　10　　日
　　　　　　　　　刑事第八庭審判長法　官  鄭文肅
  　　　　　　　　　　　　　　　　法  官  張明松
        　　　　　　　　　　　　　法  官  蔡光治
以上正本證明與原本無異。
檢察官如不服本判決，應於收受送達後十日內向本院提出上訴書
狀，其未敘述上訴之理由者並得於提起上訴後十日內向本院補提
理由書（均須按他造當事人之人數附繕本）。
                                  書記官  陳韋杉
中　　華　　民　　國　　96　　年　　7 　　月　　16　　日
